【裁判字號】    89,易,551
【裁判日期】    900321
【裁判案由】    竊佔等
【裁判全文】
臺灣板橋地方法院刑事判決                          八十九年度易字第五五一號
    公  訴  人  臺灣板橋地方法院檢察署檢察官
    被      告  乙○○
右列被告因竊佔案件，經檢察官提起公訴（八十八年度偵字第一四三九二號），本院
判決如左：
    主  文
乙○○違反主管機關為保護水道，禁止其他有礙水道防衛之行為，致生公共危險，處
有期徒刑伍月，如易科罰金，以參佰元折算壹日；緩刑貳年。
    事  實
一、乙○○明知台北縣中和市○○段四十一地號（登記為丙○○、蔡榮隆、蔡榮泰所
    共有）、四十四地號土地（登記為陳國英、陳國正、陳國儒、陳清雲、陳南山、
    陳素香、陳振灶及陳黃柑所共有）位於台北縣新店溪河川範圍（並非行水區）內
    ，竟意圖為自己不法之利益，自民國（下同）八十四年五月十日起，竊佔前開土
    地搭建工寮二間，並用為置車場，從事報廢車輛拆卸及零件買賣（竊佔範圍如附
    圖台北縣中和市地政事務所土地複丈成果圖四十一Ａ、四十四Ａ、四十四Ｂ所示
    ），竊佔面積為零點零八二０五五公頃，而違反主管機關即台灣省政府制定公告
    之台灣省河川管理規則第十七條為保護河防安全禁止左列事項：「三、在河川區
    域，施設房屋或其他足以妨礙水流之建造物者。」，並致生於大雨時河道變窄，
    迫使河流改道及洪水漫過河岸泛濫成災，致生公共危險。
二、案經台北縣警察局中和分局報請臺灣板橋地方法院檢察署檢察官偵查起訴。
    理  由
一、訊據被告乙○○，固坦承佔用如附圖土地搭建工寮及用為置車場之事實，但否認
    有竊佔犯意，辯稱其從事報廢車輛買賣目的只在於謀生，並解決社會上廢車泛濫
    之問題，並無竊佔之主觀犯意云云。
二、惟查：
（一）被告竊佔及違反水利法之事實，除據其坦承之部分外，並據証人甲○○指述歷
      歷，並有第四十一、四十四號地籍謄本、新店溪河川圖籍第三十一號、工寮及
      置車場照片在卷可憑。
（二）竊佔地點業經該台北縣政府工務局會同水利課於八十八年五月十七日至現場會
      勘，及本院於八十九年十二月廿二日到場履勘，有台北縣政府會勘紀錄、本院
      履勘筆錄附卷可稽。
（三）竊佔地點係位於四十一、四十四地號土地上，且位於新店溪河川範圍（並非行
      水區）內，竊佔面積達零點零八二０五五公頃，有台北縣政府八十九年北府工
      水字第三二三七一二號函、第四四二四九二號函在卷，並經台北縣中和市地政
      事務所到場測量，製有土地複丈成果圖可憑；
（四）按「主管機關為保護水道，應禁止左列事項：九、其他有礙水道防衛之行為。
      」，水利法第七十八條定有明文，本件主管機關即台灣省政府製定公告之台灣
      省河川管理規則第十七條載明：為保護河防安全，禁止左列事項：「三、在河
      川區域，施設房屋或其他足以妨礙水流之建造物者。」，業已禁止於台灣省河
      川區域，施設房屋或其他建造物，本件被告於台灣省新店溪河川區域建築工寮
      及置車場，違反主管機關禁止事項，即已違反水利法第七十八條之規定。
（五）又按「水利法第九十二條之一第一項所謂致生公共危險，固以實際上須有具體
      危險之發生為要件，而屬具體之危險犯；然其具體危險之存否，仍應依社會一
      般之觀念，客觀的予以判定。即依其妨礙水流之具體情況，視其一般上是否有
      使流水改道、浸蝕護岸，而影響安全之虞，以決定其危險之有無，非必使堤岸
      潰決，人、畜、房屋淹沒，始得謂其危險已發生。」，最高法院七十四年台上
      字第三九五八號判例、八十五年台上字第三三九八號判例分別著有明文，本件
      被告於河川範圍內搭建工寮、堆置廢車達零點零八二０五五公頃，顯然已經排
      除他人之使用可能，難謂無竊佔之犯意，且所竊佔範圍面積甚大，依其具體狀
      況，於大雨時，顯已經足以使河道變窄，迫使河流改道及洪水漫過河岸泛濫成
      災，致生公共危險，亦難謂被告「無防礙水道防衛之犯意存在」，其辯稱並無
      竊佔之主觀犯意云云，殊不足採，被告罪證明確，犯行洵堪認定，應予依法論
      科。
二、核被告乙○○所為，係犯刑法第三百二十條第二項之竊佔罪，及水利法第九十二
    條之一第一項後段之罪。
（一）公訴意旨雖認被告係成立水利法第九十二條之一第一項中段之罪云云，惟查本
      件被告所竊佔範圍面積甚大，依其具體狀況，於大雨時，顯已經足以使河道變
      窄，迫使河流改道及洪水漫過河岸泛濫成災，致生公共危險，而應成立同條後
      段之罪，其起訴法條應予變更。
（二）被告一竊佔行為侵害數土地所有權人之權益，觸犯數相同之罪名，為想像競合
      犯，應從一重處斷。
（三）被告以一行為觸犯前揭竊佔、違反水利法二罪名，應依想像競合犯之規定，從
      一重即水利法第九十二條之一第一項後段之罪處斷。
（四）爰審酌被告查被告於偵審中均坦承犯行，且業已拆除、清理所搭建之工寮、置
      車場完畢、所生之危害及犯罪後之態度等一切情狀，量處如主文所示之刑。
（五）被告於行為（八十四年五月十日）後，刑法第四十一條規定已修正為「犯最重
      本刑為五年以下有期徒刑之罪，而受六個月以下有期徒刑或拘役之宣告，因身
      體、教育、職業、家庭之關係或其他正當事由，執行顯有困難者，得以一元以
      上三元以下折算一日，易科罰金。但確因不執行所宣告之刑，難收矯正之效或
      難以維持法秩序者，不在此限。」（於九十年一月十日公布，於同年月十二日
      生效），被告於犯罪後，法律業已變更，且修正後之法律有利於被告，自應依
      新法諭知易科罰金之折算標準。
（五）查被告前未曾受有期徒刑以上刑之宣告，有台灣高等法院檢署處刑案紀錄簡覆
      表在卷可稽，經此教訓應知警惕，當無再犯之虞，本院因認對被告所處之刑，
      以暫不執行為適當，爰併予宣告緩刑二年，以啟自新。
據上論斷，應依刑事訴訟法第二百九十九條第一項前段、第三百條，水利法第七十八
條第一項第九款、第九十二條之一第一項後段，刑法第二條第一項、第十一條前段、
第三百二十條第二項、第五十五條、第四十一條第一項、第七十四條第一款、罰金罰
鍰提高標準條例第一條前段、第二條，判決如主文。
本案經檢察官朱師俊到庭執行職務
中    華    民    國      九十        年      三      月    廿一      日
                                      臺灣板橋地方法院刑事第三庭
                                          法  官  畢  乃  俊
右正本證明與原本無異。
如不服本判決，應於判決送達後十日內，向本院提出上訴狀。
                                          書記官  張  家  榮
中      華      民      國    九十      年      三      月    二十一    日
附錄本案所犯法條全文
刑法第三百二十條
意圖為自己或第三人不法之所有，而竊取他人之動產者，為竊盜罪，處五年以下有期
徒刑、拘役或五百元以下罰金。
意圖為自己或第三人不法之利益，而竊佔他人之不動產者，依前項之規定處斷。
前二項之未遂犯罰之。
水利法第九十二條之一︰
違反第七十八條第一項各款情形之一者。除通知限期回復原狀﹑清除或廢止違禁設施
外。處六千元以上三萬元以下罰鍰。因而損害他人權益者。處三年以下有期徒刑。拘
役或科或併科四千元以上二萬元以下罰金。致生公共危險者。處五年以下有期徒刑。
得併科六千元以上三萬元以下罰金。
前項行為人未在限期內回復原狀﹑清除或廢止違禁設施者。得按日處罰鍰至回復原
狀﹑清除廢止違禁設施完竣之日止。其情節重大者。得沒入其違禁設施或機具。
本案經檢察官王金聰到庭執行職務。


司法院資訊處製作；財團法人民間司法改革基金會備份。
